臺灣高等法院臺中分院刑事判決
111年度金上訴字第2255號

上  訴  人  臺灣彰化地方檢察署檢察官
上  訴  人  
即  被  告  林彥昀




指定辯護人  本院公設辯護人郭博益  
上列上訴人因被告加重詐欺等案件，不服臺灣彰化地方法院110
年度原訴字第14號中華民國111年6月30日第一審判決（起訴案號
：臺灣彰化地方檢察署110年度少連偵字第26號、110年度少連偵
字第31號），提起上訴，本院判決如下：
    主  文
原判決撤銷。
丙○○犯如附表一主文欄所示之罪，各處如所示之刑。應執行有期
徒刑壹年陸月。
    犯罪事實
一、丙○○是成年人，於民國109年12月10日由陳思翰（綽號漢克
    ，經本院以111年度金上訴字第324、325號判決判處罪刑）
    招募，加入真實姓名年籍不詳之人所組成之3人以上，以實
    施詐術為手段，具有持續性、牟利性、結構性的犯罪組織，
    擔任清點款項及監督車手（俗稱收水）的工作，並於109年1
    2月17日晚間10時許，以LINE通訊軟體招募少年張○蓁（93年
    7月生，真實姓名年籍詳卷，另由少年法庭調查）加入上開
    詐欺集團擔任車手（丙○○違反組織犯罪條例罪嫌部分經檢察
    官另案起訴，並非本案起訴範圍）。丙○○明知張○蓁是未滿1
    8歲的少年，竟與上開詐欺集團成員基於與少年共同犯三人
    以上詐欺取財的不法所有犯意及隱匿特定犯罪所得去向而洗
    錢的犯意聯絡，共同向戊○○、庚○○、己○○、乙○○、甲○、辛○○施用詐術致陷於錯誤而依指示匯款，丙○○則駕駛車牌號碼0
    00-0000號自用小客車搭載張○蓁及真實姓名年籍不詳綽號「
    花花」之詐欺集團成員負責提領款項，並將所得款項全數交
    付予該詐欺集團上游成員謝鴻榮等成員，以此方式製造金流
    斷點，據以隱匿上開犯罪所得的去向而洗錢，丙○○獲得報酬
    即包車車資8千元。他們的詐欺時間、地點、詐騙方法、匯
    款帳戶、取款方式及所得贓款均詳如附表一編號1至6所示。
二、案經戊○○、庚○○、己○○、乙○○、甲○訴由彰化縣警察局溪湖
    分局、辛○○訴由彰化縣警察局員林分局報告臺灣彰化地方檢
    察署檢察官偵查起訴。
    理  由
壹、程序方面：檢察官、上訴人即被告丙○○（下稱丙○○）於本院
    審理時經合法傳喚並未到庭，惟她於原審及她的指定辯護人
    於本院審判程序中，對於本判決引用相關具有傳聞性質的證
    據資料，均未爭執作為本案證據使用，且本案所引用的非供
    述證據，也是合法取得，依法均可作為認定犯罪事實的依據
    。
貳、認定犯罪事實所憑之證據及理由：
一、丙○○於本院審理時經合法傳喚並未到庭，她於警詢、偵訊、
    原審審理時坦承如附表一編號1至6所示三人以上詐欺取財、
    洗錢等犯行，但辯稱：不知道張○蓁是少年等語。經查：
　㈠丙○○如何參與如附表一編號1至6所示三人以上詐欺取財、洗
    錢等犯行，除丙○○之自白外，尚有證人張○蓁的證述、告訴
    人戊○○、庚○○、己○○、乙○○、甲○、辛○○於警詢中的證述、
    如附表一編號1至6所示帳戶之開戶資料、交易明細、監視錄
    影畫面翻拍照片、車行紀錄截圖等在卷可證，因此可以認定
    上開犯罪事實。　
　㈡丙○○明知張○蓁是未滿18歲少年的事實，已經證人張○蓁於110
    年1月12日警詢時證稱「（問：經你指認編號之女子林祖兒
    ，是否為向你收水之女子？）正確」、「（問：你與指認之
    對象關係為何？如何認識？有無仇恨或糾紛？）我們是朋友
    。以前我在台中就認識了。沒有」等語（見110年度少連偵
    字第26號卷第69頁）；且丙○○於110年1月22日警詢時也自承
    「我是在109年12月17日使用Line聯繫張○蓁有工作要做，然
    後在109年12月18日前往嘉義的高中載張○蓁前往臺北提領包
    裹，領完包裹後我們也回台中，我依照漢克指示在台中的中
    區銀河商旅辦理入住給張○蓁住在那邊」、「（問：經你指
    認編號之女子張○蓁，出生日期93/07/……是否為你接載前往
    提領詐欺贓款之同案共犯女子？）正確」、「（問：你與指
    認之對象關係為何？如何認識？有無仇恨或糾紛？）我們是
    朋友。以前我在台中就認識了。沒有」等語（見110年度少
    連偵字第26號卷第17、25、27頁），又於原審具狀自承「於
    107年3月間認識張○蓁」等語(見原審卷第79頁)，則丙○○既
    於107年3月間就認識張○蓁，2人相識達2年9個月後，109年1
    2月18日張○蓁仍在嘉義的高中，依一般常情，丙○○豈可能不
    知張○蓁的年齡？足認丙○○明知張○蓁於本案行為時是就讀高
    中的未滿18歲少年，她事後改詞辯稱不知道張○蓁是少年等
    語，是卸責之詞，不可採信。
　㈢共同實施犯罪行為之人，在合同意思範圍以內，各自分擔犯
    罪行為之一部，相互利用他人之行為，以達其犯罪之目的者
    ，即應對於全部所發生之結果，共同負責。再按共同正犯之
    行為人已形成一個犯罪共同體，彼此相互利用，並以其行為
    互為補充，以完成共同之犯罪目的。故其所實行之行為，非
    僅就自己實行之行為負其責任，並在犯意聯絡之範圍內，對
    於他共同正犯所實行之行為，亦應共同負責。本件詐欺集團
    為3人以上之多數人組成，內部有實施詐術、提供帳戶、提
    領、層轉款項等縝密之計畫與分工，自屬成員彼此相互配合
    及支援，由多數人所組成、於一定期間內存續以實施詐欺為
    手段而牟利的結構性犯罪組織，而丙○○參與上開詐欺集團負
    責清點款項及監督車手的行為，屬該詐欺集團犯罪計畫不可
    或缺之重要環節，堪認丙○○是在合同之意思範圍內，分擔犯
    罪行為之一部，並相互利用其他成員的行為，以達成犯罪目
    的，依照上開說明，應對於全部所發生之犯罪結果，共同負
    責。
二、綜上，本案事證明確，丙○○犯行可以認定，應予依法論科。
參、論罪說明：　　
一、如附表一編號1至6所示丙○○的行為，都構成洗錢防制法第14
    條第1項之一般洗錢罪及第339條之4第1項第2款之三人以上
    共同犯詐欺取財罪。　　
二、丙○○就如附表一編號1至6所示犯行，與謝鴻榮、少年張○蓁
    及真實姓名年籍不詳綽號「花花」及其他集團成員間，均有
    犯意聯絡或行為分擔，均為共同正犯。
三、丙○○就如附表一編號1至6所示犯行，係一行為同時觸犯三人
    以上共同犯詐欺取財罪及一般洗錢罪，各係出於同一決意而
    為，其時間、地點密接，各應評價為一行為觸犯數罪名之想
    像競合犯，應依刑法第55條前段之規定，各從一重之三人以
    上共同犯詐欺取財罪處斷。
四、按刑法總則之加重，係概括性之規定，所有罪名均一體適用
    ；刑法分則之加重，係就犯罪類型變更之個別犯罪行為予以
    加重，成為另一獨立之罪名。次按「成年人教唆、幫助或利
    用兒童及少年犯罪或與之共同實施犯罪或故意對其犯罪者，
    加重其刑至二分之一」，兒童及少年福利與權益保障法第11
    2 條第1 項前段定有明文。其中，成年人教唆、幫助或利用
    兒童及少年犯罪或與之共同實施犯罪之加重，並非對於個別
    特定之行為而為加重處罰，其加重係概括性之規定，對一切
    犯罪皆有其適用，自屬刑法總則加重之性質。本案行為時，
    丙○○是成年人，共犯張○蓁為12歲以上未滿18歲之少年，被
    告與少年共同犯罪，自應依兒童及少年福利與權益保障法第
    112 條第1 項前段之規定，加重其刑。
五、丙○○所犯6次三人以上共同犯詐欺取財罪，各次犯行所侵害
    告訴人的財產法益各異，行為明顯可分，足認其犯意各別，
    行為互殊，應予分論併罰。
六、刑法第59條「得酌量減輕其刑」的規定，必須犯罪另有特殊
    的原因與環境，而在客觀上足以引起一般同情，認為即予宣
    告法定最低度刑期猶嫌過重者，始有其適用；至於犯罪之動
    機、犯罪之手段或犯罪後之態度等情狀，僅可為法定刑內從
    輕科刑的標準，不得據為酌量減輕之理由。本案丙○○參與詐
    欺集團，以集團性分工方式對人行騙，致他人財產損失，嚴
    重危害社會安全秩序，在客觀上並無足以引起一般同情之情
    形，無從適用刑法第59條規定酌減其刑。至於丙○○於偵查、
    原審審理時均自白犯罪，合於洗錢防制法第16條第2項減輕
    其刑規定，因丙○○所犯一般洗錢罪係屬想像競合犯中的輕罪
    ，而法院決定處斷刑時，以其中最重罪名之法定刑，做為裁
    量之準據，本院於後述量刑時仍當一併衡酌該部分減輕其刑
    事由，附此說明。
肆、撤銷原判決的說明　　　　　
一、原審以丙○○犯罪事證明確，予以科刑，固非無見，惟丙○○參
    與本案犯行，與少年張○蓁及其他集團成員間，均有犯意聯
    絡或行為分擔，均為共同正犯，已詳如前述，原審判決卻認
    丙○○不知張○蓁是未滿18歲的少年，未依兒童及少年福利與
    權益保障法第112 條第1 項前段之規定加重其刑，自有違誤
    ，檢察官提起上訴加以指摘，為有理由；而丙○○提起上訴請
    求從輕量刑，雖無理由，但原審判決既有上述違誤，自應由
    本院將原審判決撤銷改判。
二、依照刑法第57條規定，以丙○○的責任為基礎，考量下列各項
    事由：⑴丙○○是年輕人，不思循正當途徑賺取財物，竟為圖
    己利而參與上開犯罪組織，受集團成員指示層轉贓款而助長
    犯罪，嚴重危害社會治安，致告訴人戊○○、庚○○、己○○、乙○○、甲○、辛○○受有財產損害，犯罪情節及所生危害非輕；⑵
    如前開理由參、六所述因想像競合犯規定從一重處斷後輕罪
    之減輕事由；⑶丙○○坦承犯行，並與如附表二所示告訴人達
    成調解，或賠償告訴人所受部分損害；⑷丙○○前無不良素行
    ，但她違反組織犯罪條例及參與「首次」加重詐欺等犯行均
    另案審理中，有臺灣高等法院被告前案紀錄表附卷可證（見
    本院卷第43至48頁）；⑸丙○○自述之教育程度、家庭生活與
    經濟狀況（見原審卷第298頁）等一切情狀，量處如主文第2
    項所示之刑，並審酌丙○○所犯6罪均為三人以上共同詐欺取
    財罪，犯罪性質相同，犯行時間為同一日，所犯各罪之責任
    非難重複程度等情定其應執行刑，以示懲儆。
三、沒收部分：
　　本案犯罪所得，依丙○○於原審審理時自承取得包車2天的車
    資8000元等語（見原審卷第297頁），但依如附表二所示丙○○實際合法賠償告訴人的金額，已高於本案不法利得，依據
    刑法第38條之1第5項之規定，不予宣告沒收、追徵。至於丙○○收取贓款後已層轉詐欺集團其他成員，已見前述，她對該
    不法所得並無處分權限，亦無事實上的共同處分權限，此部
    分自無從諭知沒收或追徵其價額。
四、至丙○○雖請求本院宣告緩刑，但是緩刑之宣告，除應具備一
    定條件外，並須有可認為以暫不執行刑罰為適當之情形，始
    得為之（最高法院90年度台上字第4406號判決要旨參照）。
    經查，丙○○違反組織犯罪條例及參與「首次」加重詐欺等犯
    行均另案審理中，有臺灣高等法院被告前案紀錄表附卷可證
    ，已見前述，而目前社會上詐欺犯罪案件層出不窮，經媒體
    反覆披載，政府對此亦大力掃蕩，丙○○竟仍執意加入詐騙集
    團，以有組織、有規模、縝密分工之方式，共同詐騙他人金
    錢，並造成偵查犯罪機關事後追查贓款及詐欺集團主謀成員
    之困難，而使詐欺集團更加氾濫，助長原已猖獗之詐騙歪風
    ，這樣的行為對於社會治安危害程度重大，本院認並無暫不
    執行為適當之情事，自不宜宣告緩刑，併此敘明。
伍、丙○○經合法傳喚，無正當之理由不到庭，爰不待其陳述逕行
    一造辯論而為判決。　　
據上論斷，依刑事訴訟法第371條、第369條第1項前段、第364條
、第299條第1項前段，判決如主文。　　
本案經檢察官鍾孟杰提起公訴，檢察官吳皓偉提起上訴，檢察官
丁○○到庭執行職務。
中　華　　民　　國　　111 　年　　11　　月　 24 　　日
           刑事第四庭    審判長法　官  蔡名曜
　　　　　 　　　　　　　　    法　官  邱鼎文
　　　　　　　　　　　　　　   法　官  鄭永玉       
以上正本證明與原本無異。       
如不服本判決應於收受送達後20日內向本院提出上訴書狀，其未
敍述上訴理由者，並得於提起上訴後20日內向本院補提理由書(
均須按他造當事人之人數附繕本)「切勿逕送上級法院」。因疫
情而遲誤不變期間，得向法院聲請回復原狀。

                              書記官  林姿妤
　　　　　　　　　　　　　　　
中　　華　　民　　國　　111 　年　　11　　月　　24　　日
附錄論罪科刑法條
中華國民刑法第339條之4
犯第339條詐欺罪而有下列情形之一者，處1年以上7年以下有期
徒刑，得併科1百萬元以下罰金：
一、冒用政府機關或公務員名義犯之。
二、三人以上共同犯之。
三、以廣播電視、電子通訊、網際網路或其他媒體等傳播工具，
    對公眾散布而犯之。
前項之未遂犯罰之。
洗錢防制法第14條
有第二條各款所列洗錢行為者，處7年以下有期徒刑，併科新臺
幣5百萬元以下罰金。
前項之未遂犯罰之。
前二項情形，不得科以超過其特定犯罪所定最重本刑之刑。
附表一：
編號 詐騙過程 取款過程 主文欄 1 （被害人戊○○） 詐騙集團成員於109年12月19日下午2時56分許，撥打電話給戊○○佯稱，其係網路賣場及玉山銀行客服人員，向戊○○表示誤將其資料設為經銷商，需依照其指示操作網路銀行，戊○○因而陷於錯誤，依指示接續以下列方式匯出款項： ⒈於同日下午3時34分許、36分許，合計匯款8萬5,138元，至莊苡瑄之中華郵政帳號0000000000000000號帳戶內。 ⒉同日下午4時1分許，匯款3,169元，至中華郵政帳號000000000000000號帳戶內。 張○蓁於109年12月19日下午3時40分許至46分許，在位於彰化縣○○鎮○○路0段000號之台中商業銀行溪湖分行，持左列莊苡瑄中華郵政帳戶提款卡，接續合計提領9萬9,000元（不含手續費）。 丙○○成年人與少年犯三人以上共同詐欺取財罪，處有期徒刑壹年參月。 2 （被害人庚○○） 詐騙集團成員於109年12月19日下午4時35分許許，撥打電話給庚○○佯稱，其係網路賣場及中華郵政客服人員，向庚○○表示因個資外流導致重複訂購，需依照其指示操作網路銀行，庚○○因而陷於錯誤，依指示於同日下午5時20分許，匯款2萬3,017元，至莊苡瑄同上中華郵政帳號帳戶內。 張○蓁於109年12月19日下午5時36分許至37分許，在位於彰化縣○○鎮○○路0段000號之中華郵政溪湖郵局，持莊苡瑄左列中華郵政帳戶提款卡，接續合計提領2萬3,000元。 丙○○與少年犯三人以上共同詐欺取財罪，處有期徒刑壹年貳月。  3 （被害人己○○） 詐騙集團成員於109年12月19日下午3時38分許，撥打電話給己○○佯稱，其係Yahoo超級商城賣家，向己○○表示其誤簽名為批發商，會造成重複扣款，需依照其指示操作ATM、網路銀行解除設定，己○○因而陷於錯誤，依指示接續以下列方式匯出款項： ⒈於同日下午4時22分至46分許，合計匯款14萬7,875元，至中華郵政帳號0000000000000000號帳戶內。 ⒉於同日下午4時51分、53分許，合計匯款8萬9,890元，至中國信託商業銀行帳號000000000000號帳戶內。 ⒊於同日下午5時4分至6時5分許，合計匯款18萬0,934元，至中華郵政帳號0000000000000000號帳戶內。 ⒋於同日下午6時20分至32分許，合計匯款10萬8,781元，至土地銀行帳號000000000000號帳戶內。 張○蓁持左列中華郵政帳號0000000000000000號帳戶提款卡，接續以下列方式提款： ⒈於109年12月19日下午5時11分、16分許，在上址中華郵政溪湖郵局，合計提領6萬1,000元。 ⒉於同日下午6時5分至10分許，在位於彰化縣○○鎮○○路00號之合作金庫商業銀行溪湖分行，合計提領8萬9,000元（不含手續費）。  丙○○與少年犯三人以上共同詐欺取財罪，處有期徒刑壹年肆月。  4 （被害人乙○○） 詐騙集團成員於109年12月19日下午3時12分許，撥打電話給乙○○佯稱，其係網路賣場客服人員，向乙○○表示需操作網路匯款方式才能解除訂單，乙○○因而陷於錯誤，依指示接續以下列方式匯出款項： ⒈於同日下午4時14分許，匯款4萬9,989元，至臺灣銀行帳號0000000000000000號帳戶內。 ⒉於同日下午3時39分、41分許，合計匯款1萬4,314元，至莊苡瑄同上之中華郵政帳號帳戶內（起訴書誤載為中華郵政帳號00000000000000號帳戶）。 與附表編號1同次提領。 丙○○與少年犯三人以上共同詐欺取財罪，處有期徒刑壹年貳月。  5 （被害人甲○） 詐騙集團成員於109年12月19日下午4時18分許，撥打電話給甲○佯稱，其係GOMAJI、台新銀行客服人員，因店員操作誤以會員資格消費，如需取消會員身分，需依指示操作ATM才能解除，甲○因而陷於錯誤，依指示接續以下列方式匯款： ⒈於同日下午4時51分許、5時59分許，合計匯款11萬2,246元，至中華郵政帳號00000000000000號帳戶內。 ⒉於同日下午5時39分許，匯款9萬9,983元，至新光商業銀行帳號0000000000000號帳戶內。 ⒊於同日下午5時42分、44分許，合計匯款12萬9,972元，至彰化銀行00000000000000號帳戶內。 ⒋於同日下午6時13分至37分許，合計匯款12萬元，至國泰世華商業銀行帳號000000000000號帳戶內。 ⒌於同日下午6時32分許，匯款1萬1,111元，至第一商業銀行帳號000000000000號帳戶內。 ⒍於同日下午3時45分、46分許，合計匯款6萬9,142元，至中華郵政帳號00000000000000號帳戶內。 張○蓁持中華郵政帳號00000000000000號帳戶提款卡，接續以下列方式取款： ⒈於109年12月19日下午4時54分至57分、6時17分許，在同上址中華郵政溪湖郵局， 合計提領10萬9,000元。 ⒉於同日下午6時34分、35分許，在位於彰化縣○○鎮○○路000號之華南商業銀行溪湖分行，合計提領2萬3,000元。 丙○○與少年犯三人以上共同詐欺取財罪，處有期徒刑壹年參月。    張○蓁持左列新光商業銀行帳戶提款卡，在同日下午6時至6時17分許，在上址合作金庫商業銀行溪湖分行，合計提領11萬3,000元（不含手續費）。    張○蓁持左列國泰世華商業銀行帳戶提款卡，接續以下列方式提款： ⒈於同日下午6時37分至43分許，在上址華南商業銀行溪湖分行，合計提領8萬9,000元（不含手續費）。 ⒉於同日晚間7時35分至38分許，在位於彰化縣○○市○○路000號之彰化銀行員林分行，合計提領7萬8,000元。  6 （被害人辛○○） 詐騙集團成員於109年12月19日晚間7時許，撥打電話給辛○○佯稱，其係網路賣場客服人員，因誤將辛○○設定為批發商，將可能遭到扣款，需操作網路銀行凍結帳戶以免款項遭匯出，辛○○因而陷於錯誤，依指示於同日晚間7時11分許，匯款4萬7,123元，至國泰世華商業銀行帳號000000000000號帳戶內。  丙○○與少年犯三人以上共同詐欺取財罪，處有期徒刑壹年貳月。  

附表二：本案和解情形
編號 被害人 損害金額 和解情形 1 戊○○ 8萬8,307元 ⒈臺灣彰化地方法院110員司附民移調138 ⒉和解金額：2萬9,000元  ⒊給付方式： 　⑴當場給付1萬元 　⑵111年1月起按月15日前給付2,000元 ⒋迄111年3月底，合計清償1萬6,000元 2 庚○○ 2萬3,017元 無 3 己○○ 52萬7,480元 ⒈臺灣彰化地方法院110員司附民移調11 ⒉和解金額：17萬5,000元  ⒊給付方式： 　⑴當場給付1萬5,000元 　⑵餘額111年1月起按月15日前給付1萬1,000元 ⒋迄111年3月底，合計清償4萬8,000元　 4 乙○○ 6萬4,303元 ⒈臺灣彰化地方法院110員司附民移調139 ⒉和解金額：3萬2,000元  ⒊給付方式： 　⑴當場給付1萬2,000元 　⑵餘額111年1月起按月15日前給付2,200元 ⒋迄111年3月底，合計清償2萬1,400元 5 甲○ 54萬2,454元 ⒈臺灣彰化地方法院110員司刑移調140 ⒉和解金額：18萬元  ⒊給付方式： 　⑴當場給付1萬2,000元 　⑵餘額111年1月起按月15日前給付1萬2,000元 ⒋迄111年3月底，合計清償4萬8,000元 6 辛○○ 4萬7,123元 無